【裁判字號】    90,易,1047
【裁判日期】    900528
【裁判案由】    竊盜
【裁判全文】
臺灣臺中地方法院刑事判決                          九十年度易字第一四七號
    公  訴  人    臺灣臺中地方法院檢察署檢察官
    被      告    甲○○
右列被告因竊盜案件，經檢察官提起公訴（八十九年度偵緝字第五九六號），本院判
決如左：
    主      文
甲○○竊盜，處拘役伍拾日，如易科罰金，以參佰元折算壹日。
    事      實
一、甲○○意圖為自己不法之所有，於民國（下同）八十八年九月二十八日凌晨零時
    許，在台中市○○街二二一號前，竊取丙○○所有置於未上鎖之機車置物箱內之
    票號ＧＡ九○二三二○號、發票日為八十八年十二月三十日、票面金額為新台幣
    （下同）一萬二千二百四十五元、付款人係三信商業銀行大智分行、發票人為連
    詮股份有限公司、其上並以鉛筆註記受款人為丙○○之支票一紙（以下簡稱本案
    支票），得手後，於八十八年底將該支票交予不知情之友人溫慧美，經由溫慧美
    委請其母乙○○於同年十二月三十日託收該支票之票款，惟因丙○○早於同年月
    十三日即已辦理掛失止付，致使該紙支票以經掛失止付為由遭退票。嗣經臺中市
    票據交換所於八十九年一月五日以中市票交乙字第八九○○一一號函檢送提示人
    資料查報表、退票理由單、本案支票之正反面及遺失票據申報書等資料影本函請
    台中市警察局第三分局偵查，始循線查知上情。
二、案經臺中市警察局第三分局報請臺灣臺中地方法院檢察署檢察官偵查起訴。
    理      由
一、訊據被告甲○○矢口否認有何竊盜情事，辯稱：伊並未偷丙○○之支票，因綽號
    「阿明」之友人林俊源於八十八年五至七月間（詳細時間不記得）欠伊一萬三千
    多元，故「阿明」即於同年十月間拿本案支票給伊抵債云云。惟查，證人即被害
    人丙○○於警訊時已證述其所有置於機車置物箱內之本案支票係於八十八年九月
    二十八日凌晨零時許，在台中市○○街二二一號前失竊等情綦詳，而證人溫慧美
    於本院審理時亦到庭結證稱：被告於八十八年底將本案支票交給伊，並稱該支票
    係綽號「阿明」之友人欠他錢給他的，支票上鉛筆所載之受款人丙○○即係「阿
    明」，本案支票係別人開給「阿明」，故伊即請伊母親乙○○託收該張支票等語
    明確，且證人乙○○亦證稱：伊曾問被告支票上憑票支付欄曾用鉛筆記載丙○○
    其人，丙○○是誰？被告答以丙○○是他朋友，嗣退票後，伊將支票還給被告，
    後來伊問被告票如何處理？被告稱票被他撕掉了等情甚詳，是依上開證人之證詞
    ，並參酌被告於警訊時曾供承其係於八十八年八、九月間在台中市電動遊樂場認
    識綽號「阿明」之人等詞（詳八十九年度偵字第六七八四號偵查卷第十七頁背面
    ），可知被告既於八十八年八、九月間始認識綽號「阿明」之人，則其自不可能
    如其所稱於同年五至七月間之某不詳時間即借與該員一萬三千多元，是被告辯稱
    本案支票係「阿明」所交付為抵償上開債務之用一節，即有可疑，況被告與被害
    人丙○○並不相識，本案支票若果真係該名綽號「阿明」之人所交付用以抵債非
    虛，則被告於證人溫慧美及乙○○對之詢問支票上鉛筆所載之受款人丙○○為何
    人時，大可坦然告以不認識其人，又何須謊稱丙○○為其友人「阿明」，而故予
    隱瞞實情？再者，被告貸與「阿明」之款項既因本案支票退票而無法獲得清償，
    則為免衍生不必要之紛爭，衡情被告應會保留「阿明」所交付之該紙支票，俾可
    執為將來向「阿明」索討欠款之依據之一，乃被告竟將該支票撕毀，而容令自己
    立於較為不利之境地，益徵被告所為前開辯解，因與常情有悖，而難以憑採。是
    以，被告執有本案支票既查無其他合理之原因可能認為確係他人所交付，則依據
    一般人日常生活經驗法則，除認為本案支票為被告所竊得外，已查無其他證據足
    可執為被告有利之認定，故被害人丙○○所有本案支票應係遭被告所竊取，被告
    所辯，乃事後飾卸諉責之詞，不足採信。本件事證明確，被告犯行堪以認定。
二、核被告甲○○所為，係犯刑法第三百二十條第一項之普通竊盜罪。爰審酌被告前
    無不良素行紀錄，此有臺灣高等法院被告全國前案紀錄表及臺灣臺中地方法院檢
    察署刑案資料查註紀錄表各一份附卷可憑，被告年少識淺，一時失慮而犯本罪，
    及本件犯罪動機、目的、手段、犯罪情節、犯罪所生之危害暨被告犯後仍然否認
    犯行，態度尚可等一切情狀，量處如主文所示之刑，並諭知易科罰金之折算標準
    ，以資懲儆。
三、末查，被告行為後，刑法第四十一條業已於民國九十年一月十日修正公布，並於
    同年月十二日生效，比較新法即修正後刑法第四十一條第一項前段規定「犯最重
    本刑為五年以下有期徒刑以下之刑之罪，而受六個月以下有期徒刑或拘役之宣告
    ，因身體、教育、職業、家庭之關係或其他正當事由，執行顯有困難者，得以一
    元以上三元以下折算一日，易科罰金」與舊法即修正前刑法第四十一條規定「犯
    最重本刑為三年以下有期徒刑以下之刑之罪，而受六月以下有期徒刑或拘役之宣
    告，因身體、教育、職業或家庭之關係，執行顯有困難者，得以一元以上三元以
    下折算一日，易科罰金」之結果，新法就被告得予易科罰金之規定，顯然較有利
    於被告，是依刑法第二條第一項前段之規定，自應適用裁判時之法律即修正後刑
    法第四十一條第一項前段之規定，併此敘明。
據上論斷，應依刑事訴訟法第二百九十九條第一項前段，刑法第三百二十條第一項、
第二條第一項前段、修正後刑法第四十一條第一項前段，罰金罰鍰提高標準條例第一
條前段、第二條，判決如主文。
中      華       民       國     九十     年     五     月    二十八    日
                                    臺灣臺中地方法院刑事第七庭
                                          法  官  吳  美  蒼
右正本證明與原本無異。
如不服本判決，應於判決送達後十日內向本院提出上訴狀，上訴於臺灣高等法院臺中
分院( 須附繕本 )。
                                          書記官
中      華       民       國     九十     年     六     月      一      日
附錄論罪科刑法條
刑法第三百二十條第一項：意圖為自己或第三人不法之所有，而竊取他人之動產者，
為竊盜罪，處五年以下有期徒刑、拘役或五百元以下罰金。


司法院資訊處製作；財團法人民間司法改革基金會備份。
